臺灣高雄地方法院刑事判決　　　　　　　94年度易緝字第52號
公　訴　人　臺灣高雄地方法院檢察署檢察官
被　　　告　丙○○　43歲民.
上列被告因詐欺案件，經檢察官提起公訴（83年度偵字第17133
號），本院判決如下：
    主  文
丙○○意圖為自己不法之所有，以詐術使人將本人之物交付，處
有期徒刑伍月，如易科罰金，以參佰元折算壹日。緩刑貳年。
    事  實
一、丙○○為「展菖興業有限公司」（下稱「展菖公司」）之負
    責人，明知其於民國83年間因經營不善，本身陷於財務困境
    ，已無償債能力，惟因亟需現金週轉以支應屆期票據，竟基
    於意圖為自己不法所有之犯意，於83年7 月8 日在高雄市○
    ○○路210 號，向乙○○佯稱欲借款新台幣（下同）20萬元
    投資生意，如獲利當支付優厚利息，並保證10日後即行償還
    云云，致使乙○○不疑有詐，陷於錯誤，而如數交付借款，
    丙○○則交付其所簽發票面金額為20萬元、票號AM0000000
    號、發票人為展菖公司、票據日期為83年7 月22日之支票1
    紙以為借款之擔保。詎上開票據屆期提示竟不獲兌現，丙○
    ○復避不見面，乙○○始知受騙。
二、案經乙○○訴由臺灣高雄地方法院檢察署檢察官偵查起訴。
    理  由
一、訊據被告丙○○固供承有於上揭時地向告訴人乙○○借款20
    萬元未償還之事實，惟矢口否認有何詐欺之犯行，辯稱：伊
    當時係自己開設公司從事國內廢鐵貿易，因景氣不佳，原有
    一批貨欲脫現，但未成功，故身上都沒有錢，伊向告訴人借
    款20萬元係為支付票款，伊原打算向另一位友人借款償還告
    訴人，故允諾告訴人於10日內償還借款，但因嗣後找不到該
    友人，致無法還款，伊並未詐騙告訴人云云。經查：
  (一)上揭事實，業據證人即告訴人乙○○於83年11月17日檢察官
    偵查中指述：被告係伊公司老闆之朋友，被告與其兄弟各買
    一部賓士及BMW ，臨時缺款向伊借錢，保證10日內可返還，
    借到錢後被告即看不到人等語（見偵查卷第24至25頁）；於
    本院審理時結證：被告係伊服務之汽車公司老闆之朋友，於
    83 年7月8 日在高雄市○○○路210 號向伊借款20萬元，當
    時被告表示係欲借款投資生意叫伊不要擔心，如果投資獲利
    會支付伊較高之利息，並稱10天或半個月內即還款，且交付
    伊支票1 紙，但被告借錢後，借款期限屆至伊即聯絡不到被
    告，如果被告確實告知借款之目的係欲作為軋票使用，伊則
    不會同意借款予被告等語（見本院94年5 月27日審判筆錄第
    3 至6 頁、第10頁），並有發票人為展菖公司之面額20萬元
    支票、屏東縣票據交換所存款不足退票單（見偵查卷第3 頁
    ）及臺灣中小企業銀行屏東分行83年11月3 日（83）屏字第
    12479 號函暨檢附之支票存款開戶申請書、支票存款約定書
    各1 紙附卷可稽。
  (二)又被告於臺灣中小企業銀行開設之展菖公司20855 號支票存
    款帳戶，雖於83年8 月5 日始遭列為拒絕往來戶，有前揭臺
    灣中小企業銀行屏東分行函暨檢附資料在卷可憑，惟被告於
    本院準備程序時已供承：伊開設公司從事國內廢鐵貿易，因
    景氣不佳，原有一批貨欲脫現，但未成功，身上都沒有錢，
    伊向告訴人借款20萬元係欲作為票款，伊本來打算10 日 內
    向另一名友人借款償還告訴人，故允諾告訴人10日內償還借
    款，惟因找不著該名友人，故無法還款等語（見本院94 年4
    月28日準備程序筆錄第2 頁）；於本院審理時亦陳稱：伊於
    向告訴人借款當時，已經有點週轉不靈，當時借款係欲軋票
    ，但伊係向告訴人稱欲投資，如果伊向告訴人表明借款係欲
    軋票，伊認為告訴人會同意借款之可能性僅有一半，伊向告
    訴人借款後，因銀行貸款無法償還，恐房屋遭查封而搬家，
    且因伊原打算向友人借款償還告訴人，但嗣後友人未出借款
    項，伊無法償還告訴人借款，自覺理虧而未再與告訴人聯絡
    等語（見本院94年5 月27日審判筆錄第10頁），足見被告於
    83年間向告訴人借款當時，顯已因經營不善而陷於財務困境
    ，無償債能力甚明。再被告於向告訴人借款時，隱瞞己身無
    償債能力，借款係欲軋付票款之事實，而向告訴人誆稱係欲
    借款投資生意等情，業據被告供承在卷，詳如前述，佐以告
    訴人於本院審理時亦明確表示如知悉被告借款係欲軋票，不
    可能同意出借現款等語（見本院94年5 月27日審判筆錄第10
    頁），是被告於簽發上開展菖公司支票並持以向告訴人借款
    時，自知財務陷於困境，無清償債款能力，且借款係欲軋付
    票款，仍隱匿實情，客觀上並未據實以告，而有施用詐術，
    訛稱借款係欲投資生意云云，致使告訴人陷於錯誤同意交付
    現金20萬元之詐欺行為甚明。
  (三)綜上所述，被告前開所辯，應係事後卸責之詞，不足採信。
    本案事證明確，被告詐欺取犯行，洵堪認定，應予依法論科
    。
三、核被告所為，係犯刑法第339 條第1 項之詐欺取財罪。爰審
    酌被告明知其己身財務困難，已無償債能力，仍隱瞞實情，
    向告訴人詐騙借款20萬元，侵害告訴人之財產權，且犯後猶
    否認犯行，態度非佳，惟念其素行尚稱良好，有臺灣高等法
    院被告前案紀錄表1 份在卷可參，並業已與告訴人達成和解
    ，有和解筆錄1 份附卷足憑，足見其已知悔悟等一切情狀，
    量處如主文所示之刑，並諭知易科罰金之折算標準，以資儆
    懲。又被告前未曾受有期徒刑以上刑之宣告，有臺灣高等法
    院前案紀錄表附卷可稽，其因一時失慮，偶罹刑典，事後已
    與告訴人達成和解，足見悔意，經此刑之宣告後，應知警惕
    而無再犯之虞，本院因認暫不執行其刑為當，予以宣告緩刑
    2 年，用啟自新。
據上論斷，應依刑事訴訟法第299 條第1 項前段，刑法第339 條
第1 項、第41條第1 項前段、第74條第1 項，罰金罰鍰提高標準
條例第1條前段、第2 條，判決如主文。
本案經檢察官甲○○到庭執行職務。
中　　華　　民　　國　　94　　年　　6 　　月　　10　　日
                  刑事第十二庭  審判長法  官  張維君
                                      法  官  伍逸康
                                      法  官  劉惠娟
以上正本證明與原本無異。
如不服本判決，應於判決送達後10日內，向本院提出上訴狀。
中　　華　　民　　國　　94　　年　　6 　　月　　10　　日
                                      書記官  陳素徵
附錄本判決論罪科刑法條全文：
刑法第339條
意圖為自己或第三人不法之所有，以詐術使人將本人或第三人之
物交付者，處5 年以下有期徒刑、拘役或科或併科1000元以下罰
金。
以前項方法得財產上不法之利益或使第三人得之者，亦同。
前2 項之未遂犯罰之。
